【裁判字號】    97,易,275
【裁判日期】    970331
【裁判案由】    違反毒品危害防制條例
【裁判全文】
臺灣彰化地方法院刑事判決               97年度易字第275號
公  訴  人  臺灣彰化地方法院檢察署檢察官
被      告  甲○○
上列被告因毒品危害防制條例案件，經檢察官提起公訴（97年度
毒偵字第416號），本院依簡式審判程序，判決如下：
    主    文
甲○○施用第二級毒品，累犯，處有期徒刑伍月，如易科罰金，
以新臺幣壹仟元折算壹日。
    事    實
一、甲○○前因施用毒品案件，經本院於民國（下同）94年5 月
    30日，以94年度彰簡字第385 號判決判處有期徒刑3 月，得
    易科罰金確定，經入監執行後，於94年11月24日因縮刑期滿
    執行完畢。又因施用毒品案件，經本院裁定移送觀察、勒戒
    後，認無繼續施用毒品之傾向，於90年2 月21日執行完畢釋
    放，由臺灣彰化地方法院檢察署檢察官以90年度毒偵緝字第
    78號為不起訴處分確定。詎仍不知悛悔，復基於施用第二級
    毒品甲基安非他命之犯意，於96年5 月24日或其前4 日內之
    某時，在其真實姓名年籍不詳、綽號「阿基」之友人位於彰
    化縣彰化市○○路之住所，以將甲基安非他命置於玻璃吸食
    器內以火燒烤、吸食煙霧之方式，施用第二級毒品甲基安非
    他命1 次。嗣於96年5 月24日上午11時33分許，因屬毒品列
    管人口，為警在彰化縣警察局員林分局調查時查獲，並經採
    尿送驗後，結果呈甲基安非他命陽性反應。
二、案經彰化縣警察局員林分局報請臺灣彰化地方法院檢察署檢
    察官偵查起訴。
    理    由
一、除被告所犯為死刑、無期徒刑、最輕本刑為3 年以上有期徒
    刑之罪或高等法院管轄第1 審案件者外，於前條第1 項程序
    進行中，被告先就被訴事實為有罪之陳述時，審判長得告知
    被告簡式審判程序之旨，並聽取當事人、代理人、辯護人及
    輔佐人之意見後，裁定進行簡式審判程序，刑事訴訟法第27
    3 條之1 第1 項、第284 條之1 分別定有明文。本件被告甲
    ○○所涉係死刑、無期徒刑、最輕本刑為3 年以上有期徒刑
    之罪或高等法院管轄第1 審案件以外之罪，並於本院行準備
    程序時就被訴事實為有罪之陳述，本院合議庭依前揭規定，
    經評議結果，裁定改由受命法官獨任行簡式審判程序，合先
    敘明。
二、上開事實，業據被告甲○○於本院準備程序及審理時坦承不
    諱（見本院97年度訴字第275 號卷第18、24、25頁），且查
    ：
（一）被告尿液經以氣相層析質譜儀（即ＧＣ／ＭＳ）方法檢驗
      結果，確呈第二級毒品甲基安非他命之陽性反應，有員林
      分局委託檢驗尿液代號與真實姓名對照認證單、詮昕科技
      股份有限公司96年6 月7 日第00000000號濫用藥物尿液檢
      驗報告各1 紙附卷足證（見臺灣彰化地方法院檢察署96年
      度毒偵字第3464號卷第5 、6 頁），是認被告自白核與事
      實相符。
（二）依鑑識實務，按甲基安非他命經口服投與後，約70％於24
      小時內自尿液中排出，其尿液內甲基安非他命成分之檢出
      ，與其投與甲基安非他命方式、投與量、個人體質、採尿
      時間、檢測儀器之精密有關，通常採尿液是否呈陽性反應
      ，應以投與後24小時所採為宜，一般可驗出海洛因代謝物
      嗎啡及甲基安非他命成分之最長時間為1 日至5 日。是依
      上開說明，佐以被告前揭尿液檢驗報告，被告自白於前揭
      時間施用第二級毒品甲基安非他命1 次等語，足認被告自
      白核與事實相符，堪可採為論罪科刑之依據。
（三）按現行毒品危害防制條例就施用毒品者，僅於「初犯」及
      「5 年後再犯」2 種情形，有其追訴條件之限制，即須於
      初犯經觀察、勒戒或強制戒治釋放後，5 年內均無施用毒
      品之行為，始能認其前所實施之觀察、勒戒或強制戒治已
      足遮斷毒癮，而得於5 年後再犯時，再予適用初犯之規定
      ，重行觀察、勒戒等程序；倘5 年內已經再犯，被依法追
      訴處罰，縱其第3 次（或第3 次以上）施用毒品之時間在
      初犯釋放5 年以後，即與「5 年後再犯」之情形有別，且
      因已於「5 年內再犯」，顯見其再犯率甚高，原實施觀察
      、勒戒或強制戒治，已無法收其實效，而無5 年戒斷期之
      存在，自無再經觀察、勒戒及強制戒治之必要，應由檢察
      官逕行起訴（最高法院95年度第7 次刑事庭會議決定參照
      ）。本件被告前因施用毒品案件，經本院裁定移送觀察、
      勒戒後，認無繼續施用毒品之傾向，於90年2 月21日執行
      完畢釋放，由臺灣彰化地方法院檢察署檢察官以90年度毒
      偵緝字第78號為不起訴處分確定；復於上開觀察、勒戒執
      行完畢後5 年內之94年間，因施用毒品案件，經本院於94
      年5 月30日，以94年度彰簡字第385 號判決判處有期徒刑
      3 月，得易科罰金確定，經入監執行後，於94年11月24日
      因縮刑期滿執行完畢，此有臺灣彰化地方法院檢察署94年
      度毒偵字第1074號聲請簡易判決處刑書、本院94年度彰簡
      字第385 號判決、臺灣高等法院被告前案紀錄表及臺灣彰
      化地方法院檢察署刑案資料查註紀錄表各1 份在卷可參。
      揆諸前開決議意旨，本件被告於96年5 月間施用第二級毒
      品1 次之犯行，即與「5 年後再犯」之情形有別，應依法
      追訴、審理。
三、核被告甲○○所為，係犯毒品危害防制條例第10條第2 項之
    施用第二級毒品罪。其施用第二級毒品而持有之低度行為，
    為施用第二級毒品之高度行為所吸收，不另論罪。又被告前
    因施用毒品案件，經本院於94年5 月30日，以94年度彰簡字
    第385 號判決判處有期徒刑3 月，得易科罰金確定，經入監
    執行後，於94年11月24日因縮刑期滿執行完畢，此有臺灣高
    等法院被告前案紀錄表及臺灣彰化地方法院檢察署刑案資料
    查註紀錄表各1 份在卷可考，其於受有期徒刑執行完畢後，
    5 年以內故意再犯本件有期徒刑以上之罪，為累犯，應依刑
    法第47條第1 項規定，加重其刑。爰審酌被告再行施用毒品
    ，顯然其意志力薄弱，迄未戒除毒癮，無視於毒品對於自身
    健康之戕害及國家對於杜絕毒品犯罪之禁令，惡性非輕，惟
    兼衡被告施用第二級毒品1 次之手段，且其犯行性質上乃屬
    對自我身心健康之自戕行為，尚未嚴重破壞社會秩序、侵害
    他人權益，及犯後坦承犯行等一切情狀，量處如主文所示之
    刑，並諭知易科罰金之折算標準。另本件被告犯罪時間係在
    96年4 月24日以後，並不符合中華民國96年罪犯減刑條例所
    定之減刑要件，尚無依該條例規定予以減刑之餘地。
據上論斷，應依刑事訴訟法第273 條之1第1項、第299條第1項前
段，毒品危害防制條例第10條第2 項，刑法第11條前段、第47條
第1 項、第41條第1 項前段，判決如主文。
本案經檢察官陳茂榮到庭執行職務。
中    華    民    國    97    年    3     月    31    日
                        刑事第三庭    法  官  林秉暉
以上正本證明與原本無異。
如不服本判決，應於判決送達後10日內，向本院提出上訴書狀，
上訴書狀應「敘述具體上訴理由」，並按他造當事人之人數附繕
本。「切勿逕送上級法院」。
中    華    民    國    97    年    3     月    31    日
                                      書記官  梁高賓
附錄所犯法條：
毒品危害防制條例第10條第2項
施用第二級毒品者，處3年以下有期徒刑。


司法院資訊處製作；財團法人民間司法改革基金會備份。
